【裁判字號】    99,抗,16
【裁判日期】    990225
【裁判案由】    沒入保證金
【裁判全文】
臺灣高等法院臺南分院刑事裁定            99年度抗字第16號
抗  告  人
即具 保 人  甲○○
受  刑  人  乙○○
上列抗告人因沒入保證金案件，不服臺灣嘉義地方法院中華民國
98年12月31日裁定（98年度聲字第1245號）提起抗告，本院裁定
如下：
    主  文
抗告駁回。
    理  由
一、抗告意旨略以：
(一)、抗告人（即具保人）甲○○因受刑人乙○○涉嫌詐欺案，在
    民國（下同）95年11月30日提出新台幣（下同）10萬元保證
    金，向嘉義地方法院檢察署檢察官保釋受刑人乙○○在案。
(二)、受刑人乙○○經臺灣高等法院臺南分院判處有期徒刑1年確
    定，並經檢察官傳喚未到案執行，經嘉義地方法院裁定沒入
    10萬元保證金，固非無據。
(三)、惟具保人甲○○收受裁定書後，立即與受刑人乙○○溝通協
    調後，確定、保證在99年1月22日由具保人甲○○陪同受刑
    人乙○○一同前往嘉義地方法院檢察署執行科，向檢察官報
    到執行，故具保人甲○○乞求能憐憫具保人甲○○一弱女子
    ，尚有2名幼兒及年邁老母親需要扶養，又已近過年，而今
    賺錢已非常不容易，10萬元可讓具保人1家4口充當6個月生
    活費，故具保人再三乞求能暫緩裁定沒入10萬元保證金，待
    99年1月22日如受刑人乙○○未能依期前往嘉義地方法院檢
    察署執行科到案向檢察官報告執行時，具保人甲○○願任以
    裁定沒入10萬元保證金，不敢有任何異議。具保人再請憐憫
    同情具保人實在家境清寒又有老幼需扶養，10萬元對具保人
    1家4口實在是一個非常大的幫助，如能暫緩裁定沒入保證金
    10萬元，深感再造德澤等情。
二、原裁定略以：
(一)、受刑人乙○○前因詐欺案件，經臺灣嘉義地方法院檢察署檢
    察官指定保證金額10萬元，由具保人於95年11月30日提出上
    開金額之保證金後釋放在案，此有原裁定法院95年11月30日
    具保責付辦理程序單及報告、收受刑事保證金通知書各1份
    附卷可稽。
(二)、茲受刑人所犯詐欺案件，業據臺灣高等法院臺南分院判處有
    期徒刑1年確定，並移由臺灣嘉義地方法院檢察署執行，然
    受刑人經傳喚未到、復拘提無著，有通知及該通知之送達證
    書、拘票、報告書等件在卷足憑，亦未依檢察官執行方法辦
    理保證金轉繳易科罰金，經通知具保人於98年11月19日前帶
    同受刑人到案執行未獲，亦有通知及該通知之送達證書等附
    卷可按，是受刑人顯已逃匿，依法自應沒入具保人所繳納之
    保證金等語。
三、按具保之被告逃匿者，應命具保人繳納指定之保證金額，並
    沒入之。不繳納者，強制執行。保證金已繳納者，沒入之。
    又沒入保證金，以法院之裁定行之，刑事訴訟法第118條第1
    項及第121條第1項分別定有明文。
四、經查：
(一)、本件受刑人乙○○前因詐欺案件，經臺灣嘉義地方法院檢察
    署檢察官指定保證金額10萬元，由具保人（即受刑人之配偶
    ）於95年11月30日提出上開金額之保證金後釋放在案，有原
    裁定法院95年11月30日具保責付辦理程序單及報告、收受刑
    事保證金通知書各1份附卷可稽。嗣受刑人因詐欺案件，經
    本院98年上易字第224號判處應執行有期徒刑1年確定，再由
    本院98年聲字第576號裁定，所定應執行刑有期徒刑一年，
    如易科罰金，以新台幣1千元折算1日確定，並已送執行在案
    （98年執更字第840號）。經臺灣嘉義地方法院檢察署檢察
    官於98年9月17日通知具保人甲○○及受刑人乙○○到案執
    行，經檢察官當庭准予易科罰金，分5期繳納罰金（即98年
    10、11、12月25日及99年1、2月25日），並緩衝一個月，如
    一期未繳視為全部到期，得逕行拘提在案（98年執更字第84
    0號執行卷，第24-28頁之訊問筆錄）。惟受刑人於98年10月
    25日迄未到案執行，執行檢察官乃依抗告人住居所地址「嘉
    義縣溪口鄉○○村○鄰○○路134巷20號」（執行卷第30頁之
    法務部戶役政連結作業系統個人戶籍資料，此與抗告狀所載
    送達處所相同）寄送通知，傳喚受刑人於98年11月19日到案
    執行，該傳票業於同年11月12日送達具保人，並由受刑人（
    即具保人之夫）代為簽收，此有送達證書附卷可稽（見執行
    卷第36頁）。寄交具保人之通知上並載明：「受刑人經傳拘
    無著而已逃匿，希保證人於98年11月19日前，將受刑人帶同
    到案執行，逾期即予聲請裁定沒入保證金。」等語（見執行
    卷第34頁），惟具保人亦未偕同受刑人到庭。檢察官同時於
    同年11月9日發出拘票，指揮司法警察前往受刑人前開住居
    所執行拘提，並限於同年11月19日前拘提到案，司法警察前
    往受刑人同具保人相同之前開住居所拘提時，因多次到乙○
    ○之住所，未能拘提到案，有前開拘票暨報告書在卷可稽（
    見執行卷第37至41頁）。
(二)、具保人雖辯稱其家境困難，請暫勿將保證金沒入，並將於99
    年1月22日偕同受刑人到案執行云云，然經本院於99年1月25
    日及同年2月25日電詢臺灣嘉義地方法院檢察署，經該署該
    股書記官告稱：「受刑人尚未到案」等情，有本院公務電話
    查詢紀錄表二紙在卷可查（本院卷第15、16頁），及受刑人
    之全國前案簡列表及出入監紀錄表附卷可稽（本院卷第17-2
    1頁），是受刑人確有尚未到案執行之情形。
(三)、本案受刑人既經拘提不到，又無在監在押情事，且具保人未
    遵期通知或偕同被告到案，原裁定因認被告確已逃匿，而准
    許檢察官沒入保證金之聲請，於法尚無違誤，是抗告人提起
    抗告，空言其將於99年1月22日陪同受刑人到案執行，指摘
    原裁定不當，為無理由，應予駁回。至原裁定當事人欄雖將
    具保人甲○○之性別，誤載為「男」，惟其姓名及身分證號
    碼無誤，自不影響裁定之意旨，應予訂正，附此說明。
五、據上論結，應依刑事訴訟法第412條，裁定如主文。
中    華    民    國    99    年    2     月    25    日
                  刑事第三庭    審判長法  官  陳義仲
                                      法  官  楊清安
                                      法  官  宋明中
以上正本證明與原本無異。
不得再抗告。
                                      書記官  王薇潔
中    華    民    國    99    年    2     月    25    日

司法院資訊處製作；財團法人民間司法改革基金會備份。
